臺北高等行政法院判決
　　　　　　　　　　　　　　　　　　93年度訴字第03145號
　　　　　　　　　　　　　　　.
原　　　告　甲○○
訴訟代理人　謝宗穎律師
複　代理人　趙怡婷律師
被　　　告　經濟部智慧財產局
代　表　人　蔡練生（局長）
訴訟代理人　丙○○
參　加　人　鴻海精密工業股份有限公司
代　表　人　乙○○（董事長）
訴訟代理人　丁○○
上列當事人間因新型專利舉發事件，原告不服經濟部中華民國93
年7月29日經訴字第09306223180號訴願決定，提起行政訴訟，本
院判決如下：
　　主  文
原告之訴駁回。
訴訟費用由原告負擔。
　　事  實
一、事實概要：參加人於民國（下同）87年4月13日以「線纜接
    頭」向被告（原經濟部中央標準局，88年1月26日改制為經
    濟部智慧財產局）申請新型專利，經被告編為第00000000號
    審查，准予專利，並於公告期滿後，發給新型第191652號專
    利證書。嗣原告以系爭專利不符合核准時專利法第97條、第
    98條第1項第1款及第2項規定之新型專利要件，對之提起舉
    發，案經被告審查，以93年2月4日（93）智專3（2）04059
    字第00000000000號專利舉發審定書為「舉發不成立」之處
    分。原告不服，提起訴願，遭決定駁回，遂提起行政訴訟。
    本院因認本件撤銷訴訟之結果，參加人之權利或法律上利益
    將受損害，爰依職權裁定命獨立參加被告之訴訟。
二、兩造聲明：
    (一)原告聲明：
      1.訴願決定及原處分均撤銷。
      2.訴訟費用由被告負擔。
    (二)被告聲明：
      如主文所示。
三、兩造之爭點：
    系爭專利是否有違核准審定時專利法第97條、第98條第1項
    第1款及第2項規定，不符合新型專利要件？
　　(一)原告主張：
      1.綜觀訴願決定書之理由主要述及：
        (1)所提舉發證據分別為美國專利第5,195,909號（下稱
          引證1）、日本專利特開平00-00000號（下稱引證2）
          、及美國專利第4,585,292號（下稱引證3）。被告認
          為該引證1-3均無足證明系爭專利有違專利法第97條
          、第98條第1項第1款及第2項之規定，乃為「舉發不
          成立」之處分。原告不服，遂提起訴願。
        (2)經查，引證1其延續金屬遮蔽蓋第一彎折部所形成之
          平面並未與其它構件接觸，與系爭專利之金屬遮蔽蓋
          前緣設有一第一彎折部，第一彎折部並延續形成一接
          觸面，該接觸面上並設有數接觸突部不同，故引證1
          尚難證明系爭專利不具新穎性。又引證2與系爭專利
          雖皆揭露有關防止雜訊之方法，惟二者之技術手段不
          同，相較引證2而言，系爭專利具有較佳之防止雜訊
          效果，實具功效之增進。
        (3)次查，引證1及2、引證2及3之結構不同，因引證2為
          線纜插座，引證1及3為線纜接頭，兩者結構不同，創
          作方向不同，且應用位置不同，故系爭專利尚非由引
          證1及2、引證2及3、或引證1、2及3簡易轉用輕易完
          成，則引證1及2、引證2及3、或引證1、2及3之組合
          尚不足以證明系爭專利不具進步性。
        (4)另系爭專利係屬構造之改良，符合前揭專利法第97條
          規定。
        (5)職是之故，本件被告認系爭專利未違反前揭專利法第
          97條、第98條第1項第1款及第2項之規定，所為「舉
          發不成立」之處分，洵無違誤，應予維持。
      2.惟對於訴願機關所做出的該等訴願決定理由，由於其中
        確有頗多違誤、失當之處為原告所難以認同，爰依行政
        訴訟法之規定提出行政訴訟。
        (1)查，系爭專利的技術特徵為：
          該系爭專利的申請專利範圍第1項：
            一種線纜接頭1，包括：
            一絕緣殼體2，其前緣設有插接槽21，該插接槽21
            內設有複數端子槽道22，用以容納複數端子，絕緣
            殼體2之後緣設有容槽；
            電路板3，係嵌設於絕緣殼體2之容槽，並與端子相
            導接；
            線纜4，係連結於電路板3上；
            金屬遮蔽蓋5，係罩蓋於絕緣殼體2外側，其前緣設
            有一第一彎折部53，並形成一接觸面54，該接觸面
            54上並設有複數接觸突部55；
            外蓋6，係設於金屬遮蔽蓋5之外側。
          該系爭專利的申請專利範圍第2項：如申請專利範
            圍第1項所述之線纜接頭1，其中該金屬遮蔽蓋5之
            接觸面54端緣係設有第二彎折部56。
          該系爭專利的功效在於防止EMI干擾。
        (2)引證2與系爭專利的比較：
          由該訴願決定書第6頁倒數第5行末：「又引證2與
            系爭專利雖皆揭露有關防止雜訊之方法」所述可知
            ，被告和訴願機關均認同引證2亦具EMI干擾的改善
            功效。
          然查，由該訴願決定書第4頁第8行：「引證2‧‧
            ‧，與系爭專利兩者雖均為連接器，但‧‧‧，引
            證2係透過金屬遮蔽殼與金屬機殼『內部』之接觸
            以將雜訊接地之目的，與系爭專利（實際應先透過
            其金屬遮蔽蓋5）利用金屬機殼之『外部』接觸將
            線纜接頭之雜訊接地，防止雜訊進入機殼之功效不
            同，故系爭專利具進步性。」所述，可知被告刻意
            隱瞞真相的企圖，查系爭專利其實應先透過其金屬
            遮蔽蓋5，來與金屬機殼之「外部」接觸，惟被告
            卻有意無意地將該金屬遮蔽蓋5的存在事實避開不
            談，而訴願機關之決定又未予以糾正而維持原處分
            ，確有違法、不當之處。
          由前述知，該引證2與系爭專利對於防止EMI干擾的
            技術手段，其不同處僅在於：引證2係自「內部」
            來接觸於金屬機殼，而系爭專利則自「外部」來接
            觸於金屬機殼，換言之僅為「內、外部」的接觸位
            置不同而已，而此亦為引證2線纜插座（母座）、
            與系爭專利線纜接頭（公頭）分屬一母一公的必然
            現象，系爭專利僅係將引證2所使用於插座且因為
            其為母插座而必然地設計為自內部來接觸於金屬機
            殼的技術特徵，予以轉用於接頭且因為其為公接頭
            而必然地變成為自外部來接觸於金屬機殼，更何況
            公接頭與母插座原本即用以彼此對接，公、母事實
            上亦為一體的兩面，設置於母插座上的防EMI結構
            ，必然會因為該公接頭係必然會與母插座彼此對接
            ，而讓熟習該項技術者產生相應的聯想，並進而直
            接將之轉而改設置於公接頭上，因此該系爭專利根
            本僅為一簡易的轉用專利，未具必然的專利性。
          惟訴願機關卻於其訴願決定書第6頁倒數第5行末述
            及：「又引證2與系爭專利雖皆揭露有關防止雜訊
            之方法，惟二者之技術手段不同，相較引證2而言
            ，系爭專利具有較佳之防止雜訊效果，實具功效之
            增進。」云云，卻擺明偏頗於系爭專利，完全未思
            及該系爭專利根本僅係將原設於引證2母插座的防
            EMI結構予以直接轉用至其公接頭，而當會有『自
            內部接觸』與『自外部接觸』的必然不同情況，被
            告與訴願機關均未見及此，確有失當。再者，訴願
            機關聲稱系爭專利自外部來接觸於金屬機殼的方式
            ，其防EMI的效果優於引證2自內部來接觸於金屬機
            殼的方式‧‧‧云云，查，訴願機關僅以此結果論
            來「聲稱」系爭專利的功效優於引證2，卻未見有
            任何相關的其它說明或其它佐證，顯見草率，原告
            當然不可能甘服於此草率審案之結果。
        (3)引證1及2、引證2及3、引證1、2及3與系爭專利的比
          較：
          訴願機關聲稱：由於該引證2係為線纜插座（母插
            座），而引證1及引證3則均為線纜接頭（接頭），
            故可得知該插座與接頭的結構不同，創作方向不同
            ，且應用位置不同，故系爭專利尚非由引證1及2、
            引證2及3、或引證1、2及3簡易轉用輕易完成，則
            引證1及2、引證2及3、或引證1、2及3之組合尚不
            足以證明系爭專利不具進步性云云。
          然由前述可知，此僅因為引證2係為母插座而系爭
            專利係為公接頭所造成的必然結果，就熟習電連接
            器者而言，將原設於母插座的構造予以轉用於公接
            頭，實非難事，遑論其僅利用金屬遮蔽蓋來彎折出
            第一彎折部，而該第一彎折部又僅為設有多數接觸
            突部的接觸面而已，與引證2利用其金屬屏蔽13前
            緣來彎折出一具有多數球面狀突出部21a的接觸片
            21僅為等效的簡易轉用，換言之：
            Ａ、引證2母插座必有一金屬屏蔽13，系爭專利公
                接頭亦必有一金屬遮蔽蓋5，此二者均為傳統
                即有，非到系爭專利申請才增加。
            Ｂ、引證2母插座以其金屬屏蔽13來直接彎折出其
                接觸片21，而系爭專利公接頭亦以其金屬遮蔽
                蓋5來直接彎折出接觸面54。有彎折即必會形
                成彎折部，系爭專利所謂的第一彎折部53係為
                彎折出接觸面54或接觸片21時所必然形成，非
                系爭專利所獨有。
            Ｃ、引證2母插座之接觸片21上設有用以接觸於金
                屬機殼內壁的多數球面狀突出部21a，藉以防
                止EMI干擾，而系爭專利公接頭之接觸面54上
                亦設有用以接觸於金屬機殼外壁的多數接觸突
                部55，亦藉以防止EMI干擾。
            Ｄ、綜此，系爭專利用以防止EMI干擾的結構設計
                ，難道並非轉用自引證2的技術特徵？且在轉
                用上根本毫無困難，因為兩者均有金屬外殼來
                進行彎折，縱使一為母插座而一為公接頭，惟
                在相對的設計下，母插座既然係自內部接觸於
                金屬機殼的內壁，則與之相對且用以自外部來
                插接於該母插座的公接頭乃順理成章地設計成
                自外部來接觸於金屬機殼的外壁，確實毫無困
                難，系爭專利確僅為引證2的簡易轉用，不具
                進步性。
          尤有進者，系爭專利具有多數接觸突部55的接觸面
            54係已公開見於引證2，而系爭專利的其它構造又
            已公開見於引證1、或已公開見於引證3，則該系爭
            專利之對比於「引證1及2」、「引證2及3」、或「
            引證1、2及3」確不具進步性。
          更遑論，系爭專利申請專利範圍第1項的所有元件
            、所有特徵、和所有界定，確係在引證1（或引證
            3）完全對應到，該系爭專利根本早已不具新穎性
            ，被告和訴願機關均未審及此，確有疏虞。
        (4)系爭專利與「引證1及2」的更進一步比較：
          請參閱原證3所示：
            Ａ、引證2母插座必有一金屬屏蔽13，而系爭專利
                公接頭亦必有一金屬遮蔽蓋5；
            Ｂ、引證2母插座以其金屬屏蔽13來直接彎折出其
                接觸片21，而系爭專利公接頭亦以其金屬遮蔽
                蓋5來直接彎折出其接觸面54；及，
            Ｃ、引證2母插座之接觸片21上係設有用以接觸於
                金屬機殼內壁的多數球面狀突出部21a，藉以
                防止EMI干擾，而系爭專利公接頭之接觸面54
                上亦設有用以接觸於金屬機殼外壁的多數接觸
                突部55，並亦藉以防止EMI干擾。
            Ｄ、是知，該系爭專利所設於其金屬遮蔽蓋5且用
                以防止EMI干擾的結構，根本早已公開見於引
                證2，兩者僅在對金屬機殼的接觸位置為一內
                、一外而有所不同而已，且此不同亦僅為公接
                頭、母插座係為相對插接的必然結果，電腦的
                所有母插座原本即係設置於金屬機殼內，以利
                J於公接頭自金屬機殼外部來插接，因此其一
                者接觸於外壁、而另一者接觸於內壁乃為必然
                而非專利特徵，試問：將原本設於母插座的結
                構，轉而設於公接頭，且功效均同為防止EMI
                干擾，是否能准予新型專利？
          請參閱原證4所示：
            Ａ、系爭專利之五大構件均在引證1中完全對應到
                ：「揭示於原證4中的對比1-對比5，且其中系
                爭專利之第三構件在引證1中亦有觸接把持元
                件22相對應（即：對比3a＋對比3b）」，是足
                證該系爭專利除了所彎折的接觸面54與接觸突
                部55以外，其餘的構件均早已公開見於引證1
                。
            Ｂ、將如原證3所示引證2之接觸片21、及設於該接
                觸片21上的多數球面狀突出部21a，予以轉用
                於引證1之下端遮罩26前緣，則該下端遮罩26
                前緣即會形成一具有多數球面狀突出部21a的
                下折狀接觸片21，如此一來，該引證1之線纜
                接頭就能在插接時藉由其球面狀突出部21a的
                接觸於金屬機殼外壁，而藉以達到防止EMI干
                擾的目的。而此即為熟習該項技術者經由引證
                2的教導，而輕易地聯想到將之轉用於線纜接
                頭，甚至於將相同的防EMI結構同時應用於線
                纜接頭與線纜插座，而藉以具有雙重防EMI干
                擾的功效。
            Ｃ、反言之，該系爭專利根本僅係引證1及2的組合
                而已，且所能達成的功效又未脫於引證2所能
                預期，是其未具進步性之情事實已昭然若揭，
                惟被告和訴願機關卻均未見及此，致有違誤。
                遑論系爭專利申請人本身即為電連接器的研發
                大廠，其對於電連接器的敏感性原本即高出所
                謂熟習該項技術者甚多，且電連接器藉由其金
                屬外殼來達到防止EMI干擾目的早為習知技術
                （如引證2即為一例），是其確為引證1、2等
                習知技術的簡易轉用。
            Ｄ、縱非如前三點所述，單以該引證1而言，系爭
                專利的該等接觸面54與接觸突部55，亦早已公
                開見於引證1的第二接觸面57w與突體200。
            Ｅ、引證1確已公開系爭專利之彎折部、接觸面、
            　　接觸凸部等構件，為供被告比對之方便，原告
            　　遂標示53W、54W、56W、57W等符號，然符號標
            　　示與否，並無礙於引證1圖示及系爭專利之揭
            　　露，就參加人所稱53W、54W之標示係原告杜撰
            　　並非事實云云，顯無礙於引證1公開系爭專利
            　　構件之認定。
            Ｆ、系爭專利彎折的接觸面與接觸突部，已於引證
                2中所公開：系爭專利之第一彎折部，係引證2
                利用金屬屏蔽來彎折出一具有多數球面狀突出
                部21a的接觸片21之等效簡易轉用，蓋兩者均
                有金屬外殼來進行彎折，縱使一為插座而一為
                接頭，惟在相對的設計下，插座既然係自內部
                接觸於金屬機殼的內壁，則與之相對且用以自
                外部來插接於該插座之接頭，乃相對應轉用成
                自外部接觸於金屬機殼之外壁，系爭專利確僅
                為引證2之簡易轉用，殆無疑義。
            Ｇ、惟被告與訴願機關卻一再爭執於創作方向不同
                、應用位置不同‧‧‧等，疏不知其所謂的該
                等不同根本僅為熟習該項技術者所能輕易完成
                的簡易變換，遑論是系爭專利申請人這樣的電
                連接器研發大廠。
        (5)另，依系爭專利於其專利說明書的主要創作目的中、
          及其第3頁創作背景倒數第3行起所述，其主要係在改
          善習知線纜連接器之EMI干擾情形，整份說明書、申
          請專利範圍及圖式亦均在說明此點。
        (6)惟，系爭專利載於其專利說明書中之再一創作目的，
          則在其說明書的其它部分、申請專利範圍或圖式中，
          根本完全未見有任何的說明、甚至在除了「創作目的
          」以外的其它處均根本隻字未提，系爭專利究係如何
          達成其再一目的根本無從得知，致使熟習該項技術者
          根本無法據以實施，確有違專利法第98條第1項前段
          的產業利用性規定，且此早在舉發理由書第5頁的第
          2之1點述及，被告和訴願機關卻均未見及此，確有疏
          漏。
        (7)更有進者，既系爭專利係抄襲自引證1-3而非一創作
          或改良，則該系爭專利當然不符專利法對於新型專利
          的定義規定，換言之，該系爭專利乃有違專利法第97
          條的規定。
      3.系爭專利係轉用引證2先前技術，故不具進步性，訴願
        決定違背第98條第2項規定：
        (1)按專利法第98條第2項規定：「新型係運用先前既有
          之知識或技術，而為熟習該項技術者所能輕易完成者
          且未能增進功效者時，雖無前項所列情事，仍不得依
          本法申請取得新型專利。」
        (2)引證2防止EMI干擾之技術手段得輕易轉用於系爭專利
          ，顯見系爭專利不具進步性：
          訴願決定謂，引證2係透過金屬遮蔽殼與金屬機殼
            「內部」之接觸以將雜訊接地之目的，與系爭專利
            （實際應先透過其金屬遮蔽蓋5）利用金屬機殼之
            「外部」接觸將線纜接頭之雜訊接地，防止雜訊進
            入機殼之功效不同，故系爭專利具進步性云云。
          引證2以接觸方式防止雜訊干擾之技術，可藉改變
            接觸位置輕易轉用：
            Ａ、引證2與系爭專利同屬連接器之技術領域，此
                為訴願決定所肯認，既屬同一技術領域，引證
                案之既有知識、技術自可有轉用之情形。
            Ｂ、接觸位置不同係因插座與接頭需對接之必然現
            　　象，無礙於同一領域技術轉用：「內、外部」
            　　的接觸位置不同，係引證2線纜插座（母座）
                、與系爭專利線纜接頭（公頭）分屬一母一公
                的必然現象，系爭專利僅係將引證2所使用於
                插座且因為其為母插座而必然地設計為自內部
                來接觸於金屬機殼的技術特徵，予以轉用於接
                頭且因為其為公接頭而必然地變成為自外部來
                接觸於金屬機殼，更何況公接頭與母插座原本
                即用以彼此對接，事實上亦為一體的兩面。設
                置於母插座上的防EMI結構，必然會因為該公
                接頭係必然會與母插座彼此對接，而讓熟習該
                項技術者產生相應的聯想，並進而直接將之轉
                而改設置於公接頭上，因此該系爭專利根本僅
                為一簡易的轉用專利，不具必然的專利性。
      4.系爭專利不具產業利用性：系爭專利載於其專利說明書
        中之再一創作目的，則在其說明書的其它部分、申請專
        利範圍或圖式中，根本完全未見有任何的說明、甚至在
        除了「創作目的」以外的其它處均根本隻字未提，系爭
        專利究係如何達成其再一目的根本無從得知，致使熟習
        該項技術者根本無法據以實施，已違專利法第98條第1
        項前段的產業利用性規定，被告和訴願機關卻均未慮及
        此，顯有疏漏。
      5.綜上論述，系爭專利的所有特徵確早公開見於引證1-3
        且無功效的增進，不具新穎性及進步性，系爭專利確有
        違專利法第97條、第98條第1項前段、第98條第1項第1
        款、及第98條第2項之規定，原處分書及訴願決定書之
        決定實有違法不當之處，而不足採，為此特提起本訴訟
        ，請判決如訴之聲明。
    (二)被告主張：
      1.起訴狀主要強調引證2與系爭專利相較，均具防止EMI
        干擾之功效，引證1及2或引證2及3或引證1、2及3之組
        合與系爭專利相較，可證明系爭專利不具進步性云云。
      2.查引證2為母插座，而系爭專利為公插頭，兩者之構造
        有所不同，雖都揭露防止雜訊之方法，惟系爭專利之設
        計使其第一彎折部在與金屬機殼可穩固接觸達到良好之
        雜訊接地效果，反觀引證2之接觸片雖有接觸到金屬機
        殼，但當公插頭插入時，容易因受力擠壓而使其接觸片
        與金屬機殼產生接觸不良之情形，且其接觸片亦無系爭
        專利之第一彎折部因其外蓋之穩固抵靠在與金屬機殼接
        觸不會發生引證2之狀況，因此被告原舉發審定書強調
        系爭專利具較佳之防止雜訊接地效果並無違誤之處；另
        引證1、3均未揭露系爭專利前述之構造，所以自不具系
       爭專利所具之功效增進，故不論引證1及2或引證2及3或
        引證1、2及3之組合與系爭專利相較，亦均不能證明系
        爭專利不具進步性。
      3.起訴狀所述有關系爭專利有違專利法第98條第1項前段
        之規定一節，查原告並未於舉發階段有所主張，因此不
        予論究。綜上所述，被告原處分並無違法，敬請駁回原
        告之訴。
    (三)參加人主張：
      1.系爭案的結構特徵與引證1差異極大：
        (1)請參閱系爭案第1圖及第3圖，及申請專利範圍第1項
          所述，「一種線纜接頭，包括‧‧‧設有一第一彎折
          部（53），並形成一接觸面（54），該接觸面上並設
          有數接觸突點（55）」。是以，系爭案的特徵主要即
          在於第一彎折部（53）、接觸面（54）、接觸突點（
          55）‧‧‧等之配合設計，以達特定功效。
        (2)惟，依據原告對系爭案在被告專利舉發理由書中第7
          頁所述，系爭案第一彎折部（53）係如同引證1美國
          專利第5,195,909號下稱引證1）第6圖第一彎折部（
          53W）、該系爭案接觸面（54）如同引證1接觸面（
          54W）、該系爭案接觸突部（55）如同引證1突點（
          200）‧‧‧等等說辭；然當參加人仔細研讀引證1內
          容後卻發現，引證1原文根本沒有代號53W及54W這兩
          種標示。換句話說，此內容是原告自行杜撰出來，而
          並非事實。再者，檢視第一彎折部 (53W)後也可發現
          ，此結構與系爭案第一彎折部 (53)差異極大，內容
          毫無關聯，這結構上的不同，無論在被告所為專利舉
          發審定書（發文字號第00000000000號）或是經濟部
          訴願委員會之訴願決定書（發文字號第0000000000號
          ）中都有非常清楚的說明。
      2.引證1結合引證2無法得出系爭案：
        (1)原告分別在舉發理由書、訴願理由書及行政訴訟理由
          狀中都承認，引證1結構的確無法達到系爭案所具備
          的「防止EMI干擾的功效」。是故，原告誤認為隨意
          去找一件具備防止EMI功效之習知技術（引證2），將
          引證1與引證2結合就可以得出本系爭案的所有特徵及
          功效。
        (2)不過，當我們去詳讀原告所提供的引證2（日本專利
          特開平00-00000下稱引證2）內容後卻發現，引證2與
          系爭案的結構完全不相干，內容差異也極大，這部分
          的不同可以很輕易的由引證2的所有圖示與系爭案的
          比較可以看出。再者，被告在舉發審定書及訴願決定
          書也都明白說明兩者差異太大，系爭專利顯然非可由
          引證2簡易轉用而成。
        (3)由以上兩點可以看出，將結構與系爭案不同的引證1
          與具備EMI功效但內容相差極大的引證2做結合，無論
          做怎樣的組合都不可能得出系爭案的結構及功效。這
          點被告在專利舉發審定書及訴願決定書中都有清楚點
          出。
        (4)最後，原告在起訴狀中刻意模糊焦點，辯稱引證2同
          樣具備有防止EMI的功效，完全不考慮結構上的差異
          。甚至將插頭及插座這南轅北轍的兩個個體（系爭案
          為插頭，引證2為插座），都視為一體而理所當然。
          如此草率的理由，實在令人懷疑原告是否善盡舉證之
          責？
      3.綜上所陳，系爭案具備新穎性與進步性，無違專利法相
        關規定，故被告所為之決定並無違誤，請判決駁回原告
        之訴，並維持原處分及原決定，以維法治。
    理  由
一、按「稱新型者，謂對物品之形狀、構造或裝置之創作或改良
    。」、「凡可供產業上利用之新型，無下列情事之一者，得
    得依本法依申請取得新型專利：一、申請前已見於刊物或已
    公已開使用者。．．．」、「新型係運用申請前既有之技術
    之或知識，而為熟習該項技術者所能輕易完成且未能增進功
    能效時，雖無前項所列情事，仍不得依本法申請取得新型專
    取利。」分別為系爭專利核准時專利法第97條、第98條第1
    項第1款及第2項所明定。而對於獲准專利權之新型，任何人
    認有違反前揭專利法第97條至第99條規定者，依法得附具證
    據，向專利專責機關舉發之。從而，系爭專利有無違反前揭
    專利法規定之情事而應撤銷其新型專利權，依法應由舉發人
    附具證據證明之，倘其證據不足以證明系爭專利有違前揭專
    利法之規定，自應為舉發不成立之處分。
二、本件系爭第00000000號「線纜接頭」新型專利案，包括：一
    絕緣殼體，其前緣設有插接槽，該插接槽內設有數端子槽道
    ，用以容納複數端子，絕緣殼體之後緣設有容槽；電路板，
    係嵌殼設於絕緣殼體之容槽，並與端子相導接；線纜，係連
    結於電路板上；金屬遮蔽線蓋，係罩蓋於絕緣殼體外側，其
    前緣設有一第一彎蓋折部，並形成一接觸面，該接觸面上並
    設有數接觸突部；外蓋，係設於金屬遮蔽蓋之外側；及一種
    線纜接頭之金屬遮蔽蓋，該金屬遮蔽蓋之前緣設有一第一彎
    折部，該第一彎折部並延續形成一接觸面，該接觸面上並設
    有數接觸突部。原告於舉發階段所提出之附件2為西元1992
    年3月5日發申請，西元1993年3月23日公開之美國第0000000
    號專利案（即引證1）；附件3為日本平成8年（西元1996年
    ）8月23日申請，平成10年（西元1998年）3月6日公開之日
    本特開平00-00000號專利案（即引證2）；附件4為西元1984
    年12月14日申請，西元1986年4月29日公開之美國第0000000
    號專利案（即引證3）。案經被告審查，認引證1為一種具有
    張緊彈力和遮罩連接頭的絕緣背殼系統，與系爭專利相較除
    線纜接頭與端子連接方式不同外，引證1其延續金屬遮蔽蓋
    第一彎折部所形成之平面並所未與其他構件接觸，且其功效
    亦未提及，與系爭專利之金屬遮蔽蓋前緣設有一第一彎折部
    ，該第一彎折部並延續形第成一接觸面，該接觸面上並設有
    數接觸突部不同，故系爭專利具新穎性；系爭專利藉由該接
    觸面與對接裝置金屬機殼之接觸將線纜接頭之雜訊接地，達
    到防止雜訊進入機殼，以減少機殼內干擾源，引證1並未具
    有系爭專利之達到防止雜訊進入機殼功能，故系爭專利具進
    步性。引證2為一種焊接於電路板上之連接器（座），作為
    與線纜接頭連接之器用，與系爭專利兩者雖均為連接器，但
    應用方式（一為線纜接頭，另一為線纜插座）及組成結構差
    異甚大，引證2係透過金屬遮蔽殼與金屬機殼內部之接觸以
    將雜訊接地之與目的，與系爭專利利用金屬機殼之外部接觸
    將線纜接頭之雜訊接地，防止雜訊進入機殼之功效不同，故
    系爭專利具進步性；結合引證1及2並無法證明系爭專利不具
    進步性，因引證1並未揭露具有達到防止雜訊進入機殼功能
    ，且引證2與引證1之結構不同，一為線纜插座，一為線纜接
    頭，兩者創作方向不同，應用位置不同，系爭專利顯然非可
    由引由證1、2簡易轉用；引證3為一種線纜接頭，其於金屬
    遮蔽蓋前緣彎折而形成齒部，查該齒部係作為與線纜接頭本
    身對接部之金屬殼體接觸，並非用來與其他元件之金屬機殼
    接觸，而結合引證2及3亦無法證明系爭專利不具進步性，因
    引證2與3之結構不同，一為線纜插座，一為線纜接頭，兩者
    創作方向不同，且應用位置不同，系爭專利顯然非可由引證
    2、3簡易轉用輕易完成；系爭專利之獨立項具新穎性及進步
    性，其所依附之附屬項為獨立項之再加限制亦具新穎性及進
    步性；另系爭專利亦屬構造之改良，符合新型之標的；綜上
    所述，系爭專利未違反前揭專利法第97條、第98條第1項第1
    款及第2項之規定，乃為「舉發不成立」之處分。原告不服
    ，依序提起訴願及行政訴訟；兩造及參加人之主張，各如事
    實欄所載，其爭點厥為系爭專利是否有違核准審定時專利法
    第97條、第98條第1項第1款及第2項規定，不符合新型專利
    要件？
三、經查，引證1與系爭專利相較，引證1其延續金屬遮蔽蓋第一
    彎折部所形成之平面並未與其他構件接觸，與系爭專利之金
    屬遮蔽蓋前緣設有一第一彎折部，該第一彎折部並延續形成
    一接觸面，該接觸面上並設有數接觸突部不同，故引證1尚
    難證明系爭專利不具新穎性；又系爭專利藉由該接觸面與對
    接裝置金屬機殼之接觸將線纜接頭之雜訊接地，達到防止雜
    訊進入機殼，以減少機殼內干擾源，引證1並未具有系爭專
    利之達到防止雜訊進入機殼功能，故系爭專利具進步性。次
    查，引證2與系爭專利相較，引證2為母插座，而系爭專利為
    公插頭，兩者之構造差異甚鉅，比較二者之圖式即明，顯難
    證明系爭專利不具新穎性；又二者雖都揭露防止雜訊之方法
    ，惟技術手段不同，引證2係透過金屬屏蔽與金屬機殼內部
    之接觸以將雜訊接地，系爭專利則利用金屬機殼之外部接觸
    將線纜接頭之雜訊接地；且系爭專利之設計（金屬遮蔽蓋之
    外側設有外蓋），能使其第一彎折部穩固地與金屬機殼接觸
    ，達到良好之雜訊接地效果，反觀引證2之接觸片雖有接觸
    到金屬機殼，但金屬屏蔽外側並無類似系爭專利外蓋之構件
    可資抵靠，當公插頭插入時，容易因受力擠壓而使其接觸片
    與金屬機殼產生接觸不良之情形，故系爭專利具有較佳之防
    止雜訊效果，而有進步性。復查，引證3為一種線纜接頭，
    其於金屬遮蔽蓋前緣彎折而形成齒部，查該齒部係作為與線
    纜接頭本身對接部之金屬殼體接觸，並非用來與其他元件之
    金屬機殼接觸，且其亦未具有系爭專利之達到防止雜訊進入
    機殼功能，故引證3亦不能證明系爭專利不具新穎性及進步
    性。
四、原告起訴意旨雖稱：系爭專利之五大構件（絕緣殼體、電路
    板、線纜、金屬遮蔽蓋、外蓋），均在引證1中完全揭露，
    只要再將引證2之接觸片及設於該接觸片上的多數球面狀突
    出部，予以轉用於引證1之下端遮罩前緣，則該下端遮罩前
    緣即會形成一具有多數球面狀突出部的下折狀接觸片，藉此
    即達到防止EMI干擾的目的，故組合引證1、2能證明系爭專
    利不具進步性云云。惟查，引證1、3與系爭專利相同均為公
    插頭，而引證2則為母插座，基本構件即大不相同，創作方
    向及應用位置亦屬南轅北轍，如何能將引證1及2、引證2及3
    、或引證1、2及3組合簡易轉用，顯非熟習該項技術者所能
    輕易完成；原告上開主張，實乃後見之明，非可採取。又原
    告另訴稱系爭專利未充分揭示，致無法據以實施，有違專利
    法第98條第1項前段產業利用性之規定一節，查原告並未於
    舉發階段有所主張，屬於新事實，既未經被告機關審查，即
    非嗣後之行政爭訟程序所得審究，併此說明。
五、綜上所述，系爭專利並未違反前揭專利法第97條、第98條第
    1項第1款及第2項之規定；原告所訴，核不足採。從而，被
    告所為「舉發不成立」之處分，洵無違誤，訴願決定予以維
    持，亦無不合；原告訴請撤銷，為無理由，應予駁回。
據上論結，本件原告之訴為無理由，依行政訴訟法第98條第3項
前段，判決如主文。
中　　華　　民　　國　　94　　年　  11　　月　　2　　 日
                    第四庭審判長法　官  徐  瑞  晃
           　　　  　　　　　　 法　官  蕭  惠  芳
           　　　　  　　　　　 法　官  李  得  灶
上為正本係照原本作成。
如不服本判決，應於送達後20日內向本院提出上訴狀並表明上訴
理由，如於本判決宣示後送達前提起上訴者，應於判決送達後20
日內補提上訴理由書（須按他造人數附繕本）。
中　　華　　民　　國　　94　　年　  11　　月　 10  　 日
            　　　　  　　　　　書記官  陳  清  容
